【裁判字號】    97,易,1947
【裁判日期】    971201
【裁判案由】    詐欺
【裁判全文】
臺灣彰化地方法院刑事判決              97年度易字第1947號
公  訴  人  臺灣彰化地方法院檢察署檢察官
被      告  乙○○
                    （現於臺灣臺中女子監獄執行中）
上列被告因詐欺案件，經檢察官聲請簡易判決處刑（聲請案號：
97年度偵字第8122號），本院簡易庭認不宜以簡易判決處刑簽移
本院刑事庭依通常程序審理，及檢察官移送併辦（97年度偵字第
8800、9072號)，本院以簡式審判程序判決如下：
    主    文
乙○○幫助意圖為自己不法之所有，以詐術使人將本人之物交付
，累犯，處有期徒刑伍月，如易科罰金，以新臺幣壹仟元折算壹
日。
    犯罪事實
一、乙○○於民國92年間因違反毒品危害防制條例案件，經本院
    以92年度訴字第1351號判決判處有期徒刑1年7月確定，甫於
    94年10月11日縮刑期滿執行完畢。詎猶不知悔改，復可預見
    其將金融機構帳戶存摺及提款卡等資料提供予真實姓名年籍
    不詳綽號「大頭」之成年男子後，對方將可能藉由蒐集所得
    之金融機構帳戶存摺、提款卡等資料，遂行其詐欺取財犯罪
    之目的，而其發生並不違背自己本意之情況下，竟因缺錢花
    用，在成年人「大頭」提議下，基於幫助他人犯詐欺取財罪
    之不確定故意，於96年12月11日，前往臺中商業銀行西溪湖
    分行申辦帳號為000000000000號之帳戶，並立即將該帳戶以
    新臺幣（下同）8000元之代價出售予「大頭」，並將該帳戶
    之存摺、印鑑、提款卡交予對方及告知提款卡密碼，供「大
    頭」及其所屬詐欺集團成年成員使用該帳戶。嗣「大頭」所
    屬之共同詐欺集團成員等即分別基於意圖為自己不法所有之
    犯意聯絡，（一）於97年3月4日下午1 時許，由集團內某姓
    名年籍不詳之成員，撥打電話予甲○○，自稱為「歐德家具
    公司」承辦人，並佯稱甲○○於該公司舉辦之抽獎活動中抽
    中90萬元獎金，稅後尚餘87萬元，經投資歐元與基金而獲利
    4600萬元，但應先匯款至指定帳戶，以證明未與該公司人員
    勾結，並行賄香港聯邦調查局員之用等語，致甲○○陷於錯
    誤，於97年3月4日10時40分許，從第一銀行臨櫃匯款4 萬元
    至乙○○上開帳戶內。（二）另於97年3月5日下午1 時許，
    由集團內某姓名年籍不詳之成員，撥打電話予丙○○自稱係
    婚紗廣場主任，並佯稱因丙○○中了約190 多萬元之獎項，
    須先繳交保險金等語，使丙○○因而陷於錯誤，隨即於同日
    至合作金庫銀行仁美分行臨櫃匯款3 萬元至乙○○前開帳戶
    。嗣因甲○○、丙○○分別發覺有異始知受騙，分別向警報
    案而為警循線查獲上情。
二、案經臺灣彰化地方法院檢察署檢察官自動檢舉，暨彰化縣警
    察局芳苑分局報告，暨丙○○訴請彰化縣溪湖分局報告臺灣
    彰化地方法院檢察署檢察官偵查起訴。
    理    由
一、本件被告乙○○所犯係死刑、無期徒刑、最輕本刑為3 年以
    上有期徒刑以外之罪，其於準備程序中就被訴事實為有罪之
    陳述，經告知被告簡式審判程序之旨，並聽取公訴人及被告
    之意見後，本院合議庭認為適宜而裁定由受命法官獨任進行
    簡式審判程序，合先敘明。
二、訊據被告乙○○對於上揭犯罪事實均坦承不諱，並經被害人
    丙○○於警詢及偵訊中、甲○○於警詢中指述受騙情節甚詳
    ，復有被告前開帳戶之開戶基本資料、交易明細表、存款業
    務往來申請約定書、合作金庫銀行匯款申請書回條聯、第一
    商業銀行匯款申請書回條等件在卷可稽。且按刑法上之故意
    ，分直接故意（確定故意）與間接故意（不確定故意），「
    行為人對於構成犯罪之事實，明知並有意使其發生者」為直
    接故意，「行為人對於構成犯罪之事實，預見其發生而其發
    生並不違背其本意者」為間接故意，而刑法上之幫助犯，係
    指以幫助之意思，對於正犯資以助力，而未參與實施犯罪之
    行為者而言，再郵政儲金或銀行帳戶可供款項之存匯、提領
    ，一般人均可輕易申請開設，並無任何資格條件之限制，如
    非有犯罪等不法目的或為掩飾自己真實身分，依常情並無捨
    棄自己申設帳戶而迂迴向他人洽借、收購帳戶使用之理，且
    近來以佯稱中獎、信用卡遭盜刷等各種不實理由，要求被害
    人匯款之詐欺取財犯罪層出不窮，該等犯罪，多數均係利用
    人頭帳戶作為匯、提款使用，迭經媒體廣為披載，被告係成
    年且智力成熟之人，對此應知之甚詳，竟以8000元代價將上
    揭帳戶提供予「大頭」使用，被告於交付之初，應可預見「
    大頭」或其所屬詐欺集團成員將藉以作為詐欺取財等不法用
    途，否則何須以人頭帳戶資為掩護，其有幫助「大頭」及所
    屬成員共同犯詐欺取財罪之不確定故意甚明。綜上所述，被
    告自白與事實相符，堪可採信。本案事證已臻明確，被告犯
    行堪以認定。
三、查，被告乙○○僅參與提供金融機關帳戶予他人供詐欺取財
    使用，並無證據證明其有參與詐欺取財之行為，或有與本件
    正犯有共同之犯意聯絡，被告既係基於幫助之意思，參與詐
    欺取財構成要件以外之行為，應為幫助犯。核被告所為，係
    犯刑法第30條第1項、第339條第1 項之幫助詐欺取財罪。又
    被告以一個提供帳戶之幫助行為，使前開詐欺集團成員據以
    先後向甲○○、丙○○等人詐欺取財使用，核係以一個幫助
    詐欺取財行為，觸犯2個幫助詐欺取財罪名，侵害2個法益，
    為想像競合犯，應依刑法第55條規定，從一重處斷。又移送
    併辦部分（97年度偵字第8800、9072號）即犯罪事實一（一
    ）所載被告犯幫助詐欺取財部分，此部分雖未據起訴，惟與
    起訴並有罪部分有想像競合犯之裁判上一罪關係，依刑事訴
    訟法第267 條之規定，應為起訴效力所及，本院自應併予審
    理，附此敘明。再被告幫助上開詐欺集團成員犯詐欺取財罪
    ，係屬從犯，茲衡諸其犯罪情節，並按正犯之刑減輕之。另
    查，被告於92年間因違反毒品危害防制條例案件，經本院以
    92年度訴字第1351號判決判處有期徒刑1年7月確定，甫於94
    年10月11日縮刑期滿執行完畢，有臺灣高等法院被告前案紀
    錄表1份在卷可稽，其於受有期徒刑執行完畢後5年以內，再
    故意犯本件有期徒刑以上之罪，為累犯，應依法加重其刑。
    被告同時具有加重及減輕事由，應依刑法第71條第1 項之規
    定先加後減之。爰審酌被告犯罪之動機、目的、手段、其行
    為時係20餘歲智識成熟之成年女子，竟率爾提供帳戶供他人
    作為詐欺取財工具，增加犯罪偵查機關查察犯罪困難、本案
    被害人等因受騙而匯款至被告所提供帳戶內之金額尚非至鉅
    ，及被告犯罪後坦承犯行，犯後態度良好，惟迄未賠償被害
    人等所受損害，未與被害人等達成和解等一切情狀，認檢察
    官當庭求刑有期徒刑5 月為適當，量處如主文所示之刑，並
    諭知易科罰金之折算標準。
據上論斷，應依刑事訴訟法第452條、第273條之1第1項、第299
條第1項前段，刑法第30條第1項前段、第2項、第339條第1項、
第55條、第47條第1項、第41條第1項前段，刑法施行法第1條之1
第1項、第2項前段，判決如主文。
本案經檢察官張聖傳到庭執行職務。
中    華    民    國    97    年    12    月     1    日
                  刑事第五庭    法  官  蔡家瑜
以上正本證明與原本無異。
如不服本判決應於收受判決後10日內向本院提出上訴書狀，並應
敘述具體理由；其未敘述上訴理由者，應於上訴期間屆滿後20日
內向本院補提理由書 (均須按他造當事人之人數附繕本)「切勿
逕送上級法院」。
告訴人或被害人對於判決如有不服具備理由請求檢察官上訴者，
其上訴期間之計算係以檢察官收受判決正本之日期為準。
中    華    民    國    97    年    12    月    1     日
                                書記官  陳秀鳳
附錄論罪科刑法條：
刑法第339條第1項
意圖為自己或第3人不法之所有，以詐術使人將本人或第3人之物
交付者，處5年以下有期徒刑、拘役或科或併科1000元以下罰金
。


司法院資訊處製作；財團法人民間司法改革基金會備份。
